臺灣高等法院交通事件裁定　　　　　　　　　　　　九十一年度交抗字第八四三號
　　抗　告　人
　　即受處分人　甲○○　男　四.
右抗告人因違反道路交通管理處罰條例案件，不服臺灣板橋地方法院中華民國九十一
年九月六日所為裁定（九十一年度交聲字第一一四五號）提起抗告，本院裁定如左：
    主  文
抗告駁回。
    理  由
一、按汽車駕駛人，轉彎時不依標誌、標線、號誌指示者，處二百元以上六百元以下
    罰鍰；又汽車駕駛人，駕駛汽車違反道路交通安全規則，因而肇事致人受傷者，
    吊扣其駕駛執照三個月至六個月，道路交通管理處罰條例第四十八條第二款、第
    六十一條第二項分別定有明文。另按汽車駕駛人違反第四十八條規定者，除依原
    條款處罰鍰外，並予記違規點數一點，道路交通管理處罰條例第六十三條第一項
    第一款亦有規定。
二、原裁定以：受處分人即異議人甲○○提起異議略以其於九十一年三月七日二十三
    時許，駕車在臺北市○○○路、光復北路口，與賴科維所騎機車發生肇事，賴科
    維並受有傷害，惟本件肇事之起因，係賴科維騎駛於禁行車道，並非因異議人違
    規左轉所致，異議人固不否認違規左轉，亦甘納罰鍰，惟原處分機關裁罰意旨另
    又認異議人違規肇事致人受傷，對此部分裁罰自有未服，爰聲明異議，請求撤銷
    原處分云云。經查：受處分人即異議人甲○○於九十一年三月七日二十三時許，
    駕駛車牌號碼Ｔ三－九三六號營業小客車，沿臺北市○○○路由東往西方向行駛
    ，行經光復北路口時，因南京東路設有公車專用道，路口設有標誌禁止公車以外
    之車輛左轉，異議人無視上開禁止標誌，仍向左切入公車專用道欲左轉光復北路
    ，適賴科維騎駛車號ＢＧＦ－六三六號重型機車，沿南京東路由東向西直行，亦
    違規行駛於公車專用道上，因異議人突然向左切入公車專用道左轉，賴科維見狀
    不及煞避，其機車車頭右前方撞擊異議人所駕小客車之左後車門，賴科維因而倒
    地並受有右手指擦傷、右骨盆腔骨折、右膝蓋擦傷、右腹疼痛等傷害，經本院調
    閱警製道路交通事故調查報告表、交通事故談話紀錄表、道路交通事故補充資料
    表、交通事故研判表、現場路況相片等件在卷足證。異議人雖執前詞辯稱肇事起
    因係賴科維違規騎駛於禁行機車道所致，惟異議人本行駛於內側第三車道上，左
    方為公車專用道，異議人本不得左轉，其無視上開規定逕行左轉，更於切入左側
    公車專用道時，未注意與車道上之直行車輛保持安全距離，雖賴科維騎駛機車於
    公車專用道上不無過咎之處，惟異議人無視於禁止左轉之標誌，復未保持安全距
    離，冒然切入公車專用道後立即左轉，使同向行駛在後之賴科維不及應變而肇事
    ，核以異議人切換車道未保持安全距離、又冒然切換車道不依標誌規定左轉，分
    別違反道路交通安全規則第九十八條第一項第六款、第九十條、第一百零二條第
    一項第五款等規定，並因而肇事致賴科維受傷，其違規情形堪以認定。從而，原
    處分機關認異議人不依標誌指示左轉、違反道路交通安全規則肇事致人受傷等情
    明確，援引首揭規定裁處異議人罰鍰六百元、吊扣駕駛執照三個月，並記違規點
    數一點（原處分漏載道路交通管理處罰條例第六十三條第一項「第一款」，應予
    補正），核無違法不當之處，異議人恣指原處分不當，為無理由，應予駁回。
三、抗告意旨略以：賴科維機車煞車痕起於快車道靠近中間車道，抗告人當時早已停
    於公車專用道待轉，賴科維剎車顯非突見抗告人左轉而開始煞車，實係行於禁行
    機車之快車道見紅綠燈變燈而煞車。賴科維機車並未撞上抗告人車輛，非如裁定
    理由三所述，可由照片看出賴科維機車把手無損傷，包含機車後照鏡也完好，且
    其機車之塑膠外殼全無損壞，亦可證明，由上所述顯係賴科維違規行駛，煞避他
    車人飛出撞上抗告人車輛，實非因抗告人違規而肇事云云，並提出其所繪製之肇
    事現場圖為證。
四、本院查：依卷附道路交通事故調查報告表之事故現場圖所示（原審卷第十二頁）
    ，賴科維騎乘之重型機車於現場所遺留之二剎車痕皆係位於靠近內側第三車道之
    公車專用道上，則抗告意旨所稱剎車痕係起於快車道靠近中間車道云云，已有誤
    會。又抗告意旨先係述及賴科維係因見紅綠燈變燈而剎車，後又表示係剎避他車
    而撞上抗告人，則抗告人所辯（賴科維剎車之原因）已前後不一，況依臺北市政
    府警察局松山分局交通分隊交通事故賴科維之談話紀錄表所載：當時我駕ＢＧＦ
    －六三六延南京東路五段由東往西方向行駛，而我行駛何車道我已不確定了，但
    當時我見到在我車右前方有一營小客Ｔ三－九三六未打方向燈即由東轉南左轉，
    而因事出突然我反應剎車後車身即傾斜往左偏，但剎車後仍不及，故我車之右側
    車身即與該營小客Ｔ三－九三六之左後車門撞擊肇事，當時南京東路東西向為綠
    燈等語（原審卷第十四頁），且抗告人之談話紀錄表上亦載明：當時我駕Ｔ三－
    九三六號沿南京東路五段由東向西直行第三車道，至肇事地我打左方向燈，並且
    由東轉南左轉，且當時南京東路東西向為圓形綠燈，．．．但左轉後卻由我車左
    後方同向第二車道公車專用道上由東往西衝出一重機ＢＧＦ－六三六並以其右側
    車旁部份撞上我車之左後車門肇事等語（原審卷第十四頁），則本件交通事故發
    生之當時，南京東路東西向之號誌燈為綠燈，且賴科維係因閃避抗告人違規左轉
    之車輛而剎車應可認定，抗告意旨所稱賴科維係行於禁行機車之快車道見紅綠燈
    變燈而煞車云云，顯與事實不符，並非可採。又參以卷附臺北市政府警察局松山
    分局交通分隊道路交通事故補充資料表之雙方車輛損壞部位及詳細情形欄所載：
    Ａ車（即抗告人所駕駛車輛）：左後窗玻璃破、左後車門內凹。Ｂ車（即賴科維
    所騎乘之重型機車）：左側車身撞破裂，右前車頭擦痕，右照後鏡撞脫落，右側
    車身擦痕等情（原審卷第十三頁），亦非如抗告意旨所稱賴科維之機車把手無損
    傷，包含機車後照鏡也完好且其機車之塑膠外殼全無損壞等情，且依上開談話紀
    錄雙方均坦承兩車有發生撞擊情事，則抗告意旨所稱賴科維機車並未撞上抗告人
    車輛，賴科維係因剎避他車，人飛出去撞上抗告人車輛云云，顯係事後卸責之詞
    ，亦非可採。從而原審因認抗告人違反道路交通安全規則第九十八條第一項第六
    款、第九十條、第一百零二條第一項第五款等規定，因而肇事致賴科維受傷，其
    違規情形明確，原處分機關援引首揭規定裁處抗告人罰鍰六百元、吊扣駕駛執照
    三個月，並記違規點數一點，核無違法不當之處，而裁定駁回抗告人之異議，經
    核並無不合，抗告人仍執前詞指摘原裁定不當，為無理由，應予駁回。
五、據上論斷，應依道路交通案件處理辦法第二十六條、刑事訴訟法第四百十二條，
    裁定如主文。
中      華      民      國     九十一     年    十一    月    二十九    日
                              臺灣高等法院交通法庭
                                  審判長法  官  葉  騰  瑞
                                        法  官  莊  明  彰
                                        法  官  黃  國  忠
右正本證明與原本無異。
不得再抗告。
          書記官  劉  貞  達
中      華      民      國     九十一     年    十一    月    二十九    日
